【裁判字號】    92,上訴,805
【裁判日期】    920429
【裁判案由】    強盜
【裁判全文】
臺灣高等法院刑事判決                            九十二年度上訴字第八０五號
    上  訴  人  臺灣桃園地方法院檢察署檢察官
    被      告  甲○○
    指定辯護人  本院公設辯護人 乙○○
右上訴人因被告強盜案件，不服臺灣桃園地方法院九十一年度訴字第一四０六號，中
華民國九十二年一月十四日第一審判決（起訴案號：臺灣桃園地方法院檢察署九十一
年度偵字第一七三０四號），提起上訴，本院判決如左：
    主  文
上訴駁回。
    理  由
一、公訴意旨略以：甲○○與呂學儒（經原審判決不受理確定）於民國九十一年九月
    十九日下午十時三十分許，飲酒後步行至桃園縣龜山鄉○○路○段二五三號對面
    人行道上，見丙○○在該處之人行道上擺攤販賣ＶＣＤ，竟共同基於意圖為自己
    不法所有之犯意聯絡，由甲○○先砸毀攤架（毀損部分未據告訴），呂學儒則以
    拳頭毆打丙○○（傷害部分未據告訴），並喝令丙○○交出財物，致丙○○受有
    前額挫傷之傷害而無法抗拒，趕緊往北即東帝士家具行之方向躲避並報警處理，
    而任由呂學儒、甲○○取走散落於地上及原置於收納箱之ＶＣＤ共計八十片（其
    中三十片已損壞，毀損部分未據告訴）。嗣於同日下午十時三十七分許，經巡邏
    員警據報趕至而當場查獲，因認甲○○涉犯刑法第三百二十八條第一項之強盜罪
    嫌等語。
二、按犯罪事實應依證據認定之，無證據不得推定其犯罪事實；又不能證明被告犯罪
    者，應諭知無罪之判決，刑事訴訟法第一百五十四條、第三百零一條第一項分別
    定有明文。次按刑事訴訟法上所謂認定犯罪事實之證據，係指足以認定被告確有
    犯罪行為之積極證據而言，該項證據自須適合於被告犯罪事實之認定，始得採為
    斷罪資料。如未能發現相當證據，或證據不足以證明，自不能以推測或擬制之方
    法，以為裁判之基礎。又刑事訴訟上證明之資料，無論其為直接或間接證據，均
    須達於通常一般人均不致有所懷疑，而得確信其為真實之程度，始得據為有罪之
    認定，若其關於被告是否犯罪之證明未能達此程度，而有合理性懷疑之存在，致
    使無法形成有罪之確信，根據「罪證有疑，利於被告」之證據法則，即不得遽為
    不利被告之認定，此分別有最高法院二十九年上第三一０五號、四十年臺上字第
    八六號、七十六年臺上字第四九八六號判例可資參照。
三、公訴人認被告甲○○涉犯前開強盜罪嫌，係以：被害人丙○○之指訴、現場查獲
    員警黃啟峰證述：「被告二人看到警車即把塑膠箱（即指收納箱）置於原地，然
    後躲到樹叢，我們下車盤查，兩人都醉醺醺，塑膠箱位置距攤位約二十公尺。」
    等語及告訴人受傷之診斷證明書、贓物認領保管單各一紙、現場照片三張附卷可
    稽等為論據。
四、經查：
    (一)訊據被告甲○○否認有公訴意旨所指之強盜犯行，並迭於警訊時辯稱：「當時
      時間是民國九十一年九月十九日二十二時三十分許，我與呂學儒喝完酒後要步
      行回家，我走在呂學儒身後約莫兩步左右處，此時我見呂學儒突然砸翻ＶＣＤ
      攤架，我上前欲制止他，但是我無法拉住他．．．我並沒有參與他的行動，不
      久警方就到現場了。」、「我沒有打老闆．．．我當時沒有追著老闆，是呂學
      儒追的。」等語（見偵卷第五頁背面、第六頁正面）；於偵查時辯稱：「是呂
      學儒酒喝太多去砸人家ＶＣＤ之攤位，我沒有辦法阻止他。後來他又拿ＶＣＤ
      去砸人家的車，我有拉住他，但他力氣太大，攔不住。」、「我沒有去追（被
      害人），呂學儒有去追。」等語（見偵卷第二十一頁背面、第二十二頁正面）
      ；於原審訊問時辯稱：「店不是我砸的，是呂砸的，他發酒瘋。」、「我沒有
      搶，我和呂在回家的路上，．．．呂突然掀翻攤子．．．像發酒瘋一樣，我阻
      止不住．．．。」（見原審九十一年聲羈字第三九五號卷第五頁、原審訴字卷
      第二十四頁）：於本院審理時則辯稱：「我與朋友呂學儒喝酒回來，我們喝了
      很多的酒，那攤架是呂學儒用的，我並沒有砸，我也沒拿走ＶＣＤ，因呂學儒
      喝酒醉我只是攔他而已。」（本院卷第四十頁）等語，其前後供述，就其未砸
      攤毆人之辯解，並無不一致之情形。並核與同案被告呂學儒於警訊及偵查時所
      供承：「當時我砸毀攤架並拿起ＶＣＤ亂射，我朋友林峰鳶有阻止我拉扯我手
      臂，其他後來情事我也不記得了。」、「他（即被告林峰鳶）沒有，是我去砸
      的。」、「是，我與林在被害人攤位前一百公尺左右卡拉ＯＫ喝酒，後來一起
      回去時，撞到攤位的架子，與老板起口角，林走在我後面，我一氣之下把攤位
      掀掉，林跑過來拉我不要這樣．．．」等語相符（見偵卷第十一頁正面、第二
      十二頁背面、第三十五頁背面）。
    (二)被害人丙○○固於警訊及偵查時指訴：「當時是甲○○先動手砸翻我攤架的，
      而動手毆打我並要求要錢的是呂學儒。」、「．．．林（即被告甲○○）與呂
      上，另呂跑進來打我．．．。」等語（見偵卷第十三頁背面、第三十一頁背面
      ），惟其於原審陳稱：「我當天在萬壽路二段民眾釣蝦場對面路邊人行道上擺
      攤做生意，平常約八時左右就開始擺攤，當天即九月十九日晚上十點半左右，
      我看到被告二人喝很醉的樣子，二人走路經過我的攤位，都碰到我的攤子，被
      告呂（學儒）就突然將我整個攤子翻掉，被告呂一句話都沒說就出手打我一拳
      ，打到我額頭，那時我站在攤子後方，他走過來打我的，他共揮了三拳，只有
      第一拳打到我，我擋了第二拳，第三拳我將之推開，被告至此時都未說話，我
      推開他後便往北沿萬壽路方向跑離現場，他一直追我約五十公尺，因他當時醉
      酒所以沒追到我，跑一百公尺後回頭看並打手機（一一○）報案，被告二人好
      像在我的攤子上砸，因距離遠我無法看得清楚，約十分鐘後警察便來到現場，
      警察是在我站的地方要迴車時，我趕緊將之攔下說明我的攤位就在前面，警察
      便載我去現場，到現場時，攤子腳架上的伸縮桿四支壞了二支、燈七盞全毀、
      機車被被告用伸縮桿砸壞照後鏡二個、ＶＣＤ共八十片壞了三十片，我在現場
      看到時裝ＶＣＤ的箱子離我攤位約二十公尺，我是清點時才知道壞了這麼多，
      當時ＶＣＤ都在箱子裏面。當時我要跑離現場時很緊張，主觀上以為他們要搶
      錢，但他們事實上都沒說啥話。」（原審訴字卷第三十七頁、第三十八頁）；
      其於本院則陳稱：「．．．比較年輕的人（呂學儒）打我，另一個是沒有動手
      打我．．．他（指被告）沒有說什麼，也沒有打我。那時只有呂學儒有打我與
      追我．．．。」（本院卷第十八頁），被害人前後之指訴已有不同，而同案被
      告呂學儒於警訊及偵查時均供稱：當時係伊砸毀攤架並拿起ＶＣＤ亂射，伊友
      人林峰鳶有加以阻止，並拉扯伊手臂，有如前述，是究不能以被害人於警訊及
      偵查中之指訴，遽認被告有強盜犯行。
    (三)由同案被告呂學儒前開供詞及被害人於原審及本院之陳述觀之，有關毀物及毆
      人之行為，係同案被告呂學儒一人所為，與被告無，且當時被告亦未出言要
      求被害人交出財物。被告既未參與前開毀物及毆人之行為，反曾欲拉住同案被
      告呂學儒砸毀前開攤架之行為，則被告所辯前無強盜犯行乙節，即非無可採。
    (四)上開員警之證述及現場照片，僅能證明有關員警到場後所見及現場之情形，並
      不能證明被告有強盜犯行。至於被害人受傷之診斷證明書、贓物認領保管單固
      能證明被害人有受傷之事實及領回贓物之行為，惟有關毀物及毆人之行為與被
      告無關，有如前述，是亦不能以此認定被告有強盜犯行。
    綜上，公訴人所提出之證據並不足以證明被告有強盜犯行，此外，復查無其他積
    極確切之證據足資證明被告有強盜犯行，不能證明被告犯罪，揆諸前開說明，自
    應諭知被告無罪。
五、原審以不能證明被告犯罪而諭知被告無罪之判決，經核並無不合。檢察官上訴意
    旨猶以：本件查獲當時，被告與呂學儒已搜刮並正在取走被害人所有之ＶＣＤ八
    十片之事實，業據被害人指述及證人黃啟峰證述甚明，並為原審所是認，被告未
    經被害人同意而取走ＶＣＤ八十片之行為，究竟應如何評斷？原審支字未提等情
    ，指摘原判決不當，請求撤銷改判云云。惟查：(一)被害人於警訊及偵查中之指訴
    ，與其於原審及本院之指訴不同，且與同案被告呂學儒所供人相左，是由同案被
    告呂學儒之供詞及被害人於原審及本院之陳述觀之，有關毀物及毆人之行為，係
    同案被告呂學儒一人所為，與被告無關，且當時被告亦未出言要求被害人交出財
    物，有如前述，且被害人於本院亦陳稱：不知道係何人拿走ＶＣＤ（本院卷第十
    九頁），自不得以被害人於警訊及偵查中之指訴遽認被告有強盜犯行。(二)員警黃
    啟峰僅證稱：「被告二人看到警車即把塑膠箱（即指收納箱）置於原地，然後躲
    到樹叢，我們下車盤查，兩人都醉醺醺，塑膠箱位置距攤位約二十公尺。」等語
    ，並未證稱有關被告強盜之行為，況有關毀物及毆人之行為，係同案被告呂學儒
    一人所為，且被告亦未要求被害人交出財物，亦如前述，是亦不能以員警此部分
    之證詞遽認被告有強盜犯行。綜上，檢察官之上訴為無理由，應予駁回。
據上論斷，應依刑事訴訟法第三百六十八條，判決如主文。
本案經檢察官呂光華到庭執行職務。
中      華      民      國    九十二    年      四      月    二十九    日
                              臺灣高等法院刑事第二十四庭
                                  審判長法  官  陳  貽  男
                                        法  官  徐  世  禎
                                        法  官  李  世  貴
右正本證明與原本無異。
如不服本判決應於收受送達後十日內向本院提出上訴書狀，其未敘述上訴之理由者並
得於提起上訴後十日內向本院補提理由書（均須按他造當事人之人數附繕本）。
                                        書記官  魏  汝  萍
中      華      民      國    九十二    年      四      月    二十九    日


司法院資訊處製作；財團法人民間司法改革基金會備份。
